【裁判字號】    99,交聲,726
【裁判日期】    990312
【裁判案由】    聲明異議
【裁判全文】
臺灣臺中地方法院交通事件裁定
原處分機關  交通部公路總局臺中區監理所
異  議  人
即受處分人  甲○○
上列受異議人即處分人因違反道路交通管理處罰條例案件，對於
交通部公路總局臺中區監理所中華民國99年1月12日所為之裁決
（中監違字第裁60-G9H126061、60-HD0000000號裁決書），聲明
異議，本院裁定如下：
    主    文
異議均駁回。
    理    由
一、原處分機關略以：異議人即受處分人（下稱異議人）甲○○
    ，駕駛其所有之車牌號碼1027-XZ號自用小客車，分別於民
    國98年8月11日10時27分許、98年8月16日15時46分許，在「
    臺中市○○路與中工三路口」、「臺中縣龍井鄉○○路（往
    港區）」，各因「駕車行經有燈光號誌管制之交岔路口闖紅
    燈（經科學儀器採證）」、「限速60公里、經測速時速86公
    里、超速26公里，20以上未滿40（經雷達、雷射測速儀器採
    證）」之違規，經臺中縣警察局交通警察隊、臺中縣警察局
    交通警察隊依道路交通管理處罰條例第53條第1項、第40條
    舉發，受處分人未於期限內到案，本所遂於99年1月12日以
    中監違字第裁60-G9H126061、60-HD0000000號裁決書分別處
    「罰鍰新臺幣5400元並記違規點數3點」、「罰鍰2400元並
    記違規點數1點」；逾期則依裁決書主文規定裁處。
二、異議人甲○○異議意旨略以：異議人因長期在外就學、就業
    ，未於戶籍地居住，所以並未收到舉發通知單等資料，故提
    出異議云云。
三、按汽車駕駛人，行經有燈光號誌管制之交岔路口闖紅燈者，
    處1800元以上5400元以下罰鍰；又按汽車駕駛人，行車速度
    ，超過規定之最高時速，或低於規定之最低時速，除有第43
    條第1項第2款情形外，處1200元以上2400元以下罰鍰，道路
    交通管理處罰條例第53條第1項、第40條分別定有明文。
四、次按處理違反道路交通管理事件，有關文書送達之程序，依
    行政程序法之規定；又送達，於應受送達人之住居所、事務
    所或營業所為之；於應送達處所不獲會晤應受送達人時，得
    將文書付與有辨別事理能力之同居人、受僱人或應送達處所
    之接收郵件人員。應受送達人或其同居人、受僱人、接收郵
    件人員無正當理由拒絕收領文書時，得將文書留置於應送達
    處所，以為送達；又送達不能依前二條規定為之者，得將文
    書寄存送達地之地方自治或警察機關，並作送達通知書2份
    ，一份黏貼於應受送達人住居所、事務所、營業所或其就業
    處所門首，另一份交由鄰居轉交或置於該送達處所信箱或其
    他適當位置，以為送達。前項情形，由郵政機關為送達者，
    得將文書寄存於送達地之郵政機關。寄存機關自收受寄存文
    書之日起，應保存3個月，違反道路交通管理事件統一裁罰
    基準及處理細則第5條，行政程序法第72條第1項前段、第73
    條第1項、第3項、第74條分別定有明文。而我國現行法制就
    文書之送達係採「到達主義」，此為民事訴訟起訴、上訴及
    刑事訴訟之上訴計算時效及上訴期限所採行，並觀之道路交
    通案件處理辦法第13條前段規定：「聲明異議，應以司法狀
    紙，敘述異議之理由，提出於原處分機關為之」，堪認交通
    異議案件亦採「到達主義」，有關異議期間之計算應以聲明
    異議書狀到達有權處理機關（含管轄法院及原處分機關）之
    日為準。又92年2月7日修正之民事訴訟法第138條第2項規定
    ：「寄存送達，自寄存之日起，經10日內發生效力。」，然
    行政程序法第74條就寄存送達已自行規定，該條文中並無10
    日生效之規定，亦未準用民事訴訟法，故民事訴訟法關於寄
    存送達之規定，於行政程序自難適用（最高行政法院95年度
    裁字第2663號裁定意旨參照）。準此，舉發違反道路交通管
    理事件通知單送達時若依行政程序法第74條規定寄存送達者
    ，於合法寄存送達時即發生送達效力。
四、經查：
  (一)異議人於附表所示之時、地，因有「駕車型經有燈光號誌管
    制之交岔路口闖紅燈（經科學儀器採證）」、「限速60公里
    、經測速時速86公里、超速26公里，20以上未滿40（經雷達
    、雷射測速儀器採證）」之違規，經臺中縣警察局交通警察
    隊、臺中縣警察局交通警察隊逕行舉發之情，異議人對此違
    規事實並無異議，是以異議人上開違規等情，洵堪認定。
  (二)惟查，如附表所示之舉發通知單送達之際，異議人之住所設
    於「臺中縣太平市○○街40巷24號12樓」。舉發單位於98年
    2月9日委由郵務機關送達如附表編號一之舉發通知單，因未
    獲會晤異議人，亦未會晤有辨別事理能力之同居人、受僱人
    或應送達處所之接收郵件人員，遂寄存於太平郵局，並作送
    達通知書2份，1份黏貼於應受送達人住所門首，另1份置於
    應受送達人之信箱或其他適當之處所，以為送達，此有交通
    部公路總局臺中區監理所送達證書影本、個人基本資料查詢
    結果在卷可稽，揆諸前揭說明，本件違反道路交通管理事件
    裁決書，自寄存郵局當日，該裁決書之送達即生送達之效力
    ；另舉發單位亦於98年9月7日委由郵務機關送達如附表編號
    二所示之舉發通知單，因未會晤異議人，而將舉發通知單付
    與有辨別事理能力之受僱人，此有中華郵政掛號郵件收件回
    執其上之管委會收發章戳在卷可稽，則舉發單位之送達自生
    合法送達之效力。交通違規件數繁多，送達不論係親自收受
    、補充送達或寄存送達。皆屬有效之送達，至於異議人事實
    上是否知悉該公告或通知內容，則應由受處分人自負責，行
    要難令舉發機關擔負事實上之通知義務，否則補充送達或寄
    存送達之法定方式，即形同具文。是以異議人辯稱因未接獲
    舉發通知單云云，即難謂適法。
  (三)是本件違規通知單，其送達程序於法核無不合，已生送達之
    效力，異議人之前揭違規事實，亦堪以認定。從而，原處分
    機關據以援引上開規定，分別裁處如附表所示之罰鍰並記違
    規點數，並無不當，本件異議為無理由，應予駁回。
五、據上論斷，應依道路交通管理處罰條例第87條第2項、道路
    交通案件處理辦法第19條規定，裁定如主文。
中    華    民    國    99    年    3     月    12    日
                      交通法庭  法  官  戴博誠
上正本證明與原本無異。
如不服本裁定應於送達後5日內向本院提出抗告狀。
                                書記官  林政佑
中    華    民    國    99    年    3     月    12    日
附表：
┌─┬─────┬───────┬──────┬──────┬───────┬─────┬─────┐
│編│舉發機關  │  違規時間    │            │            │  裁決機關    │          │舉發通知單│
│  │   、     │    、        │  違規事實  │  違規法條  │    、        │ 裁決主文 │          │
│號│舉發單號  │    地點      │            │            │  裁決單號    │          │ 送達日期 │
├─┼─────┼───────┼──────┼──────┼───────┼─────┼─────┤
│  │臺中市警察│民國98年8 月11│駕車行經有燈│道路交通管理│交通部公路總局│罰鍰新臺幣│民國98年9 │
│  │局交通隊直│日10時27分、臺│光號誌管之交│處罰條例第53│臺中區監理所中│5400元併計│月9日寄存 │
│一│屬第一分隊│中市○○路與中│岔路口闖紅燈│條第1 項    │監違字第裁60-G│違規點數3 │太平郵局  │
│  │中市警交字│工三路口處    │            │            │9H126061號    │點        │          │
│  │第G9H12606│              │            │            │              │          │          │
│  │1號       │              │            │            │              │          │          │
├─┼─────┼───────┼──────┼──────┼───────┼─────┼─────┤
│  │臺中縣警察│民國98年8 月16│速限60公里，│道路交通管理│交通部公路總局│罰鍰新臺幣│民國98年9 │
│  │局交通警察│日15時46分、臺│經雷達（射）│處罰條例第40│臺中區監理所中│2400元併計│月7日送達 │
│二│隊中縣警交│中縣龍井鄉中興│測定行速為  │條          │監違字第裁60-H│違規點數1 │          │
│  │相字第HD63│路（往港區）  │86公里，超速│            │D0000000號    │點        │          │
│  │05131號   │              │26公里，20以│            │              │          │          │
│  │          │              │尚未滿40公里│            │              │          │          │
└─┴─────┴───────┴──────┴──────┴───────┴─────┴─────┘

司法院資訊處製作；財團法人民間司法改革基金會備份。
